【裁判字號】    97,抗,34
【裁判日期】    970221
【裁判案由】    核定訴訟費用額
【裁判全文】
臺灣高等法院臺南分院民事裁定  97年度抗字第34號
抗  告  人  甲 ○ ○
            丙 ○ ○
相  對  人  乙○○○
上列當事人間確認選舉行為無效之訴事件，抗告人對於中華民國
96年12月21日臺灣臺南地方法院核定訴訟費用額裁定（96年度訴
字第1175號）提起抗告，本院裁定如下：
    主  文
原裁定廢棄。
相對人應繳納之裁判費為新台幣壹萬柒仟參佰參拾伍元。
聲請及抗告訴訟費用由相對人負擔。
    理  由
一、本件抗告意旨略以：相對人提起本訴之聲明係請求「被告等
    於民國（下同）94年8月4日財團法人台灣基督長老教會新樓
    醫院第五屆董事會所為選舉第六屆董事之選舉行為無效」，
    核其訴訟標的為第六屆董事會之產生是否合法有效，故其訴
    訟標的不僅為無形的選舉行為，即其董事會產生所繫之有形
    的財產上利害關係亦應包含在訴訟標的之價值在內。又財團
    法人台灣基督長老教會新樓醫院（以下簡稱新樓醫院）乃以
    醫療業務為其營業內容，每年之財務營收不下數千萬元，且
    亦影響病人之生命健康與安全，而法人之董事為執行業務之
    機關，法人為欲達其目的事業，不能不設置董事為其執行事
    務之機關，是董事之存否，直接影響其目的事業之能否達成
    ，就新樓醫院而言，董事選舉是否有效，乃其醫療目的事業
    是否運作或停頓，直接影響每年數千萬元之財務營收，此「
    目的事業之財務營收」與執行業務之機關-即董事，密切且
    不可分離，乃原判決僅顧及董事選舉行為之「無形面」，而
    莫視董事機關運作之財務營收之「有形面」，殊有重大之疏
    漏。因原審核定訴訟標的價額僅三千元，嚴重影響本件上訴
    三審之訴訟權利，爰請廢棄原裁定，發回或另行核定訴訟標
    的價額等語。
二、按依訴訟標的之性質，可分為財產權之訴訟及非財產權之訴
    訟。前者，依其訴訟標的之金額或價額按一定比例收裁判費
    ；若其訴訟標的之價額不能核定時，則以不得上訴第三審之
    最高利益額數加計10分之1定之。後者，則徵收3,000元之裁
    判費。此觀諸民事訴訟法第77條之12、第77條之13及第77條
    之14第1項等規定即明。至財產權與非財產權之訴訟，參酌
    最高法院57年台抗字第274號判例意旨，所謂非財產權之訴
    訟應係指對於親屬關係及身分上之權利有所主張者，始有適
    用（該判例雖於92年4月1日經同院民事庭會議決議因與現行
    法第77條之12規定不符而不再援用，但此係因該判例所援引
    適用已廢止之民事訴訟費用法第15條規定此時其訴訟標的視
    為500元，致不得上訴至第三審，故與現行法規定不符而不
    再援用，然就其闡釋財產權與非財產權訴訟在性質之區別部
    分，仍具有參考之價值，此觀之最高法院94年度台上字第44
    0號裁定意旨亦採相同見解可證）。又按訴訟標的之價額，
    由法院核定；法院核定訴訟標的之價額，以起訴時之交易價
    額為準，無交易價額者，以原告就訴訟標的所有之利益為準
    ，又訴訟標的之價額不能核定者，則依同法第466條所定不
    得上訴第三審之最高利益額數加10分之1定之，民事訴訟法
    第77條之1、第77條之12分別定有明文。末按民事訴訟法第
    466條第1項所定上訴第三審之利益額數，業經司法院於91年
    1月29日以（91）院台廳民一字第03075號令提高為新台幣1,
    500,000元，並於91年2月8日起實施，準此，倘訴訟標的不
    能核定者，即應以1,650,000元（計算式：1,500,000＋「1,
    500,000×1/10」）定其訴訟標的價額。
三、經查，本件相對人於96年8月7日起訴，請求確認「被告（即
    抗告人等）於94年8月4日財團法人台灣基督長老教會新樓醫
    院第五屆董事會所為選舉第六屆董事之選舉行為無效」，核
    其性質，顯非屬對於親屬關係及身分上之權利有所主張之非
    財產權訴訟，自屬因財產權而起訴。茲相對人即原告倘獲勝
    訴，所受利益之客觀價值並不明確，依卷內資料亦難以估算
    ，相對人即原告亦未提出得以計算之方法及證據，即應認該
    訴訟標的之價額為不能核定，而應依首揭法條規定核定訴訟
    標的價額為165萬元，應繳一審訴訟費用為17,335元。原裁
    定未察遽以本件訴訟標的屬非財產訴訟，應繳訴訟費用為3,
    000元，顯有未洽。抗告意旨指摘原裁定不當，為有理由。
    應由本院予以廢棄，更為裁定如主文所示。
四、據上論結，本件抗告為有理由，應依民事訴訟法第495條之1
    第1項、第450條、第95條、第78條裁定如主文。
中    華    民    國    97    年     2    月    21    日
                  民事第四庭    審判長法  官  王惠一
                                      法  官  林永茂
                                      法  官  王浦傑
上為正本係照原本作成。
如不服本裁定，僅得於收受本裁定正本送達後10日內以適用法規
顯有錯誤為理由，向本院提出再抗告狀（須附繕本）依法應繳納
抗告費新台幣1千元，並委任律師為訴訟代理人，經本院許可後
始可再抗告於最高法院。
中    華    民    國    97    年     2    月    21    日
                                      書記官  廖英琇
【附記】
民事訴訟法第495條之1第2項準用同法第466條之1第1、2項規定
：
(1)對於第二審判決上訴，上訴人應委任律師為訴訟代理人。但上
  訴人或其法定代理人具有律師資格者，不在此限。
(2)上訴人之配偶、三親等內之血親、二親等內之姻親，或上訴人
  為法人、中央或地方機關時，其所屬專任人員具有律師資格並
  經法院認為適當者，亦得為第三審訴訟代理人。
民事訴訟法第466條之2：
  上訴人無資力委任訴訟代理人者，得依訴訟救助之規定，聲請
  第三審法院為之選任律師為其訴訟代理人。


司法院資訊處製作；財團法人民間司法改革基金會備份。
